【裁判字號】    89,易,1343
【裁判日期】    900504
【裁判案由】    詐欺
【裁判全文】
臺灣新竹地方法院刑事判決                        八十九年度易字第一三四三號
    公  訴  人  臺灣新竹地方法院檢察署檢察官
    被      告  甲○○
右列被告因詐欺案件，經檢察官聲請簡易判決處刑（八十九年度偵緝字第二０七號）
，本院認宜改用通常程序，判決如左：
    主  文
甲○○無罪。
    理  由
一、公訴意旨略以：被告甲○○意圖為自己不法之所有，在報章上刊登代為介紹泰國
    、緬甸新娘啟事，致使告訴人乙○○（嗣改名為張博峻）信以為真，遂於民國八
    十七年五月二十七日，前往被告位於桃園市鎮○街不詳地址之租屋處與被告接洽
    ，被告以代為物色泰國新娘為由，與告訴人簽定「辦理中泰聯姻合約書」，並向
    告訴人詐取保證金新台幣（下同）五萬元，告訴人如數交付後，被告即於八十七
    年五月底帶同告訴人至泰國與當地不詳姓名女子見面相親，被告以該名女子將與
    告訴人結婚、告訴人需另付十萬元與該名女子作為安家之用，再使告訴人不疑有
    他而於八十七年六月二十二日將十萬元如數交付予被告，惟被告取得十五萬元後
    並未將其中十萬元轉交該名女子，反而全數據為己有並他遷不明，亦未如期將該
    名女子帶回臺灣與告訴人結婚，嗣告訴人各處尋訪皆無被告蹤跡始知悉受騙。而
    認被告涉有刑法第三百三十九條第一項之詐欺取財罪嫌等語。
二、按犯罪事實應依證據認定之，無證據不得推定其犯罪事實，刑事訴訟法第一百五
    十四條定有明文。而認定犯罪事實所憑之證據，固不以直接證據為限，間接證據
    亦包括在內。惟認定不利於被告之事實，須依積極證據，苟積極證據不足為不利
    於被告事實之認定時，即應為有利於被告之認定，更不必有何有利之證據。另事
    實之認定，應憑證據，如未能發現相當證據，或證據不足以證明，自不能以推測
    或擬制之方法，以為裁判基礎。最高法院三十年上字第八一六號、四十年臺上字
    第八六號分別著有判例。次按告訴人之告訴，係以使被告受刑事訴追為目的，是
    其陳述是否與事實相符，仍應調查其他證據以資審認，最高法院五十二年臺上字
    第一三００號亦著有判例。
三、公訴人認被告涉有前揭詐欺取財罪嫌，除被告與告訴人所簽定之「辦理中泰聯姻
    合約書」外（見八十九段偵字第二六三九號卷第四頁），無非被告詐騙之經過業
    經告訴人指訴甚詳，告訴人年屆四十、有正當工作、有意與外籍女子成婚、與被
    告素昧平生，並無設詞誣陷被告之理，另被告經數度傳喚均未到庭，係經通緝到
    案，難謂無詐騙之意為其主要論據。
四、訊據被告固不否認與告訴人簽立「辦理中泰聯姻合約書」，代為辦理告訴人與外
    籍女子結婚事宜，並向告訴人收取十五萬元現金之事實，惟堅詞否認有何前揭詐
    欺取財犯行，辯稱五萬元是訂金，支付伊帶同告訴人到泰國之費用，這筆五萬元
    款項縱使之後沒有介紹成功亦不能退費，十萬元是辦理結婚手續之費用，一部份
    伊拿給告訴人要結婚之對象讓她回國，一部份支付告訴人再去泰國之簽證、機票
    等費用。本件是後來告訴人之親友反對，告訴人不願意支付剩下之十五萬元，所
    以伊才沒有繼續處理等語。
五、經查：關於被告所收取之十五萬元，其中五萬元係支付被告與告訴人到泰國之機
    票、簽證等費用，告訴人就此並無意見等情，業經告訴人當庭陳明無訛（見本院
    八十九年十一月二十七日訊問筆錄第三頁），而關於告訴人所指稱十萬元係作為
    女方安家費用一節，除為被告所否認外，依被告與告訴人所簽定之「辦理中泰聯
    姻合約書」第二條觀之，雙方均未約定有所謂「十萬元之安家費用」，而被告業
    將本件應在緬甸辦理女方的護照及告訴人與女方結婚公證等事宜委託緬甸之代理
    人ＭＡ  ＫＹＡＮ  ＰＩＮ  ＨＷＩ處理等情，業經證人ＭＡ  ＫＹＡＮ
    ＰＩＮ  ＨＷＩ到庭證述明確（見本院九十年四月十二日訊問筆錄第五頁），且
    告訴人亦自承被告除與告訴人一同至泰國外，被告有自己一人去泰國，並且確實
    有去找女方，告訴女方要辦什麼資料等情（見本院九十年四月十二日訊問筆錄第
    四頁），足見被告所辯有代告訴人處理外籍聯姻事宜並非虛罔，另告訴人也表示
    並無證據證明本件是因為被告未將錢交給女方，所以該名女子不願意與告訴人結
    婚，也不願意再支付後續十五萬元請被告完成介紹（見本院八十九年十一月二十
    七日訊問筆錄第四頁），是被告既確有代告訴人處理外籍聯姻事宜，難認被告有
    何不法所有之意圖，縱被告並未履行與告訴人所成立之外籍聯姻介紹契約，亦屬
    民事債務不履行之糾葛，尚難以詐欺取財罪責相繩。此外，復查無其他積極證據
    足以證明被告有何詐欺犯行，應認被告之犯罪尚不能證明，爰依法為其無罪之諭
  知。
六、據上論斷，應依刑事訴訟法第四百五十二條、第三百零一條第一項，判決如主文
    。
本案經檢察官吳金棟到庭執行職務。
中      華      民      國    九十      年      五      月      四      日
                              臺灣新竹地方法院刑事第二庭
                                      法    官  黃美盈
如不服本判決，應於判決送達後十日內向本院提出上訴狀（應附繕本），上訴於臺灣
高等法院。
右正本證明與原本無異。
                                      書 記 官  吳尚文
中      華      民      國    九十      年      五      月      四      日


司法院資訊處製作；財團法人民間司法改革基金會備份。
